【裁判字號】    89,上訴,1957
【裁判日期】    890930
【裁判案由】    偽造有價證券等
【裁判全文】
臺灣高等法院臺中分院刑事判決                  八十九年度上訴字第一九五七號
    上  訴  人
    即  被  告  甲○○
    指定辯護人  本院公設辯護人  乙○○
右上訴人因偽造有價證券案件，不服臺灣臺中地方法院八十九年度訴緝字第四七一號
中華民國八十九年九月三十日第一審判決（起訴案號：臺灣臺中地方法院檢察署八十
九年度偵字第一一四六號），提起上訴，本院判決如左：
      主  文
上訴駁回。
      事  實
一、甲○○曾於民國（下同）八十四年間因詐欺等案件，經原審法院判處有期徒刑八
    月，於八十四年七月三日確定；又於八十四年間因煙毒案件，經同院判處有期徒
    刑三年二月，於八十四年八月二十八日確定，上開二罪應合併定其應執行為三年
    八月，於八十七年八月二十八日假釋期滿執行完畢。詎其竟又基於偽造有價證券
    之概括犯意，明知並無支付能力，而自八十八年四月七日起，與其不知情之友人
    王俊凱（另案經原審判決無罪，檢察官提起上訴，現由本院以八十九年度上訴字
    第一九五三號另案審理中）前往張淑慧所任職之臺中市○○路一三０號海派餐廳
    （其後改名為中美餐廳）消費，張淑慧誤認甲○○有支付能力，而提供餐飲服務
    ，且同意王俊凱及甲○○以簽發本票及由張淑慧背書之方式支付消費款。迨至八
    十八年四月二十九日止，甲○○與王俊凱共至海派餐廳消費十七次，甲○○竟意
    圖供行使之用，先後在該海派餐廳偽造「陳昆宏」之署押，而簽發發票日為八
    十八年四月十一日、金額新臺幣（下同）二萬九千八百元、發票日為八十八年
    四月十三日、金額一萬九千元、發票日為八十八年四月十五日、金額二萬九千
    元、發票日為八十八年四月十五日、金額一萬二千元、發票日為八十八年四
    月十七日、金額四萬元、發票日為八十八年四月二十日、金額一萬四千五百元
    、發票日為八十八年四月二十三日、金額二萬九千元，發票日為八十八年四
    月二十六日、金額四萬三千五百元、發票日為八十八年四月二十七日、金額三
    萬二千五百元之本票共計九張。而其餘八次則因甲○○於該日消費喝醉無法簽帳
    ，乃由王俊凱以其本名代甲○○簽發發票日為八十八年四月七日、金額二萬八
    千元、發票日為八十八年四月九日、金額二萬二千七百元、發票日為八十八
    年四月十六日、金額一萬六千六百元、發票日為八十八年四月十八日、金額一
    萬三千五百元、發票日為八十八年四月二十一日、金額一萬七千五百元、發
    票日為八十八年四月二十二日、金額八千元、發票日為八十八年四月二十五日
    、金額一萬九千五百元、發票日為八十八年四月二十九日、金額四萬三千元之
    本票共計八張代為付帳，甲○○因而欠下四十五萬三千一百元之消費款。嗣經張
    淑慧不斷催討，甲○○雖無資力，但為應付張淑慧，始另簽發以甲○○本人為發
    票人、發票日期八十八年八月二十日、金額三十萬元之支票一張交付張淑慧。張
    淑慧因甲○○已簽付上開支票，遂於八十八年五月十三日甲○○與王俊凱再度前
    往海派餐廳時，同意消費，並由王俊凱以其本名簽開發票日為八十八年五月十三
    日、金額一萬八千六百元之本票支付餐費。迨上開三十萬元支票屆期未獲付款，
    張淑慧始知該帳戶已於八十八年六月十一日被拒絕往來，且前所交付之本票亦均
    未獲兌現，而知受騙，張淑慧共背書消費款之金額為四十七萬一千七百元。
二、案經張淑慧訴請臺灣臺中地方法院檢察署檢察官偵查起訴，嗣經原審合法傳喚、
    拘提，無正當理由均未到庭，於八十九年七月十四日發布通緝後，始於八十九年
    七月二十八日緝獲到案受審。
      理  由
一、訊據上訴人即被告甲○○對於右揭與友人王俊凱前往告訴人張淑慧任職之「海派
    餐廳」消費十餘次，張淑慧同意其簽發本票由張淑慧背書之方式支付消費款，其
    先後以「陳昆宏」之名義簽發本票共計九張，並欠下四十七萬一千七百元消費款
    之事實，供認不諱。惟其矢口否認有偽造有價證券之犯行，辯稱：該九張本票會
    以陳昆宏之名義簽開，是因怕餐廳裡的人至伊家收錢，被家人發現而遭責罵，但
    伊簽發上開本票之前，有經過陳昆宏之同意，且當時伊與朋友合夥開五金行，八
    十八年四、五月每月收入約十幾萬元，至同年六月間因貨物囤積賣不出去，才陸
    續跳票云云。
二、惟查：被告甲○○於八十八年四月十一日起至同年四月二十七日至該海派餐廳消
    費，以「陳昆宏」名義簽發如前所述之九張本票，而當時告訴人張淑慧並不知該
    九張本票之發票人「陳昆宏」署押係被告所偽簽，迨至被告交付三十萬元支票時
    ，因告訴人要求背書，被告始告知其真實姓名為甲○○等情，業經告訴人於偵查
    中指訴綦詳（八十八年度他字第三一四一號卷第十七頁背面），並為被告所坦承
    （見八十九年度偵字第一一四六號卷第九頁背面），顯見告訴人當時係誤認被告
    為「陳昆宏」本人，而簽付上開九張本票。被告雖辯稱：伊簽發上開九張本票之
    行為，係於八十八年三月間在陳昆宏住處，向陳昆宏說明後，經過陳昆宏之同意
    云云。然被告於偵查期間，僅多次辯稱是因怕家人責罵，始簽發上開本票，均未
    提及有經過陳昆宏之同意，且被告於原審八十九年四月二十五日第一次審理時，
    經法官諭知其呈報陳昆宏之住所，卻就此逃避審訊傳拘不到庭，迄至同年七月二
    十八日被緝獲到案，猶未呈報陳昆宏之住所，俾傳訊作證，所辯已滋疑問。又經
    原審事後已於八十九年九月二十一日傳喚陳昆宏到庭結證陳明：「被告於八十九
    年四、五月間在我家是有跟我提過，但我不同意，而且我不知道他是要做何用途
    ，八十八年三月間被告沒有跟我講過。八十九年五月間我出車禍，被告到家裡看
    我才跟我提及此事」等語，足見被告以陳昆宏之名義簽發之本票，確未經證人陳
    昆宏之同意，要無庸疑。
三、又被告於八十八年一月十六日至中興商業銀行臺中分行開設支票存款帳戶，其帳
  號0000000000000號，至八十八年四月三十日起，其存款餘額僅一
    千一百元，其後均無存款存入，並於八十八年六月十一日被拒絕往來，此有中興
    商業銀行臺中分行八十九年二月二十一日興中存字第三七八號函及其所附之存款
    住來對帳單在卷可稽（見上開偵查卷第十九頁、第二十頁），可知被告於八十八
    年四月七日起至海派餐廳消費時，其經濟狀況已不佳，被告所辯：八十八年四、
    五月間伊每月收入約十幾萬元云云，尚無足採。其確明知無資力而至該海派餐廳
    消費，至為明灼。又被告雖與其友即王俊凱前往海派餐廳消費，但王俊凱對於被
    告以「陳昆宏」名義簽發本票之事，於被告簽票付帳之時並不知情，係於事後告
    訴人查問時，始知被告並非以本人之名義簽票付帳，且王俊凱於被告喝醉無法簽
    帳時，即以其本名代被告簽開本票付帳，又查無其他積極證據足認王俊凱有與被
    告共同實施犯罪之意思聯絡，此有本院八十九年度上訴字一九五三號王俊凱偽造
    有價證券案件卷證資料可資佐證。被告偽造有價證券並持以行使，事證極為明確
    ，其否認犯罪，所辯要屬避就之詞，不足取信，被告犯行洵堪認定。
四、核被告所為，其偽造「陳昆宏」名義簽發本票之行為，係犯刑法第二百零一條第
    一項之意圖供行使之用，而偽造有價證券罪。公訴人認被告上開行為，又涉犯刑
    法第三百三十九條第二項之詐欺罪，惟按「本票可以流通市面，為有價證券，偽
    造是項證券而行使之，本含有詐欺性質，其詐欺行為不應另行論罪」，最高法院
    三十一年上字第四０九號著有判例可資參照。而本案被告並未將上開本票另供作
    擔保或新債清償之行為，是其行為應僅構成刑法第二百零一條第一項之意圖供行
    使之用而偽造有價證券罪，又被告雖另有八次至海派餐廳消費，而由王俊凱以其
    本人名義簽發八張本票，代被告付款之行為，此部分被告雖無行使偽造有價證券
    之行為，而僅單純構成詐欺罪，然此部分與前開行使偽造有價證券罪所包含之詐
    欺行為，應屬基於概括犯意為之，具有連續犯性質，衡情應亦為行使偽造有證券
    罪所吸收，亦不再論該部分以詐欺罪。而被告偽造「陳昆宏」之署押於上開本票
    上，其偽造署押之行為，應為偽造本票之有價證券行為之部分行為，其偽造有價
    證券後，進而行使，該行使之輕度行為應為偽造有價證券之重度行為吸收，均不
    另論罪。被告上開多次偽造有價證券持以行使之行為，時間緊密，所犯構成要件
    相同，顯係基於概括犯意為之，為連續犯，應依刑法第五十六條之規定論以一罪
    。查被告曾於八十四年間因詐欺等案件，經原審判處有期徒刑八月，於八十四年
    七月三日確定；又於八十四年間因煙毒案件，經同院判處有期徒刑三年二月，於
    八十四年八月二十八日確定，上開二罪合併定其應執行刑為三年八月，於八十七
    年八月二十八日假釋期滿執行完畢之事實，則有臺灣高等法院被告全國前案記錄
    表在卷可稽，其受有期徒刑之執行完畢後，五年以內再犯本件有期徒刑以上之罪
    ，是為累犯，應依刑法第四十七條規定加重其刑。
五、原審以被告犯行明確，而適用刑法上開法條及第二百零五條、罰金罰鍰提高標準
    條例第一條前段之規定，並審酌被告明知其無資力，仍至酒店消費，復又任意簽
    發他人名義之本票，使告訴人陷於錯誤，而同意讓其支付消費款，足生損害於告
    訴人及案外人「陳昆宏」，犯後復否認犯行，並無悔意，迄今仍無清償之誠意，
    惟念及其年輕識淺，犯罪時甫滿二十三歲，智慮不週等一切情狀，判處有期徒刑
    參年貳月。並將偽造發票人陳昆宏之本票九張，予以諭知沒收，同時說明本票上
    偽造之署押，因該張本票已沒收，故不另為沒收之諭知。其認事用法，洵無違誤
    ，量刑亦屬允當適中。被告否認犯罪，上訴指摘原審判決不當，顯無理由，應予
    駁回。
六、據上論斷，應依刑事訴訟法第三百六十八條，判決如主文。
七、本案經檢察官丙○○到庭執行職務。
中      華      民      國    八十九    年    十一    月      十五      日
                              臺灣高等法院臺中分院刑事第八庭
                                    審判長法  官  羅  得  村
                                          法  官  劉  榮  服
                                          法  官  古  金  男
右正本證明與原本無異。
如不服本判決應於收受送達後十日內向本院提出上訴書狀，其未敘述上訴之理由者並
得於提起上訴後十日內向本院補提理由書（均須按他造當事人之人數附繕本）。
                                          書記官  林  世  傑
中      華      民      國    八十九    年    十一    月      十六      日
附錄本判決論罪科刑之法條：
刑法第二百零一條第一項
意圖供行使之用，而偽造、變造公債票、公司股票或其他有價證券者，處三年以上十
年以下有期徒刑，得併三千元以下罰金。
                                          Ｃ


司法院資訊處製作；財團法人民間司法改革基金會備份。
